【裁判字號】    96,上訴,4571
【裁判日期】    970124
【裁判案由】    搶奪
【裁判全文】
臺灣高等法院刑事判決                96年度上訴字第4571號
上  訴  人  臺灣板橋地方法院檢察署檢察官
上  訴  人
即  被  告  甲○○
                  （另案於臺灣臺北監獄台北分監執行中）
上列上訴人因被告搶奪案件，不服臺灣板橋地方法院96年度訴字
第1104號，中華民國96年7 月31日第一審判決（起訴案號：臺灣
板橋地方法院檢察署95年度偵字第26483 號），提起上訴，本院
判決如下：
    主  文
上訴駁回。
    事  實
一、甲○○前有搶奪、竊盜前科。於九十四年間，因施用毒品案
    件，經臺灣板橋地方法院以九十四年度訴字第六三四號判處
    有期徒刑八月確定，再於同年間因竊盜案件，經同院以九十
    四年度簡字第一七三九號判處有期徒刑三月確定，又於同年
    間因贓物案件，經同院以九十四年度簡字第三六四五號判處
    有期徒刑三月確定，上開三罪經該院裁定定應執行刑為有期
    徒刑一年，於九十五年四月十四日執行完畢。現因另犯搶奪
    等案件在監執行。
二、甲○○不知悔悟，與乙○○（所犯搶奪罪七罪經臺灣板橋地
    方法院判處應執行有期徒刑四年確定）基於共同意圖為自己
    不法所有之犯意聯絡，於附表編號七所示之時間，由乙○○
    騎乘車號不詳之機車，後座搭載甲○○，沿途尋找行搶目標
    ，在行經如附表編號七所示之地點，見一名不詳姓名之中年
    婦人騎乘腳踏車前行，竟趁該名婦人不及防備之際，在機車
    行進中，由甲○○自所乘坐之機車後座搶奪該名婦人所有放
    置在腳踏車置物籃內裝有如附表編號七所示之物之手提袋一
    只，得手後，迅即駛離現場。
三、案經臺北縣政府警察局樹林分局報告臺灣板橋地方法院檢察
    署檢察官偵查起訴。
    理  由
壹、有罪部分：
一、訊據被告甲○○對於前揭搶奪犯行坦承不諱，核與證人即共
    同被告乙○○證述情節相符，並有現場指證照片二幀在卷可
    稽。事證明確，被告所為如附表編號七所示之搶奪犯行洵堪
    認定，應予依法論科。
二、核被告所為，係犯刑法第三百二十五條第一項之搶奪罪。被
    告與乙○○間，有犯意聯絡及行為分擔，為共同正犯。被告
    前受有如事實欄一所示之犯罪科刑及執行情形，有本院被告
    前案紀錄表一份在卷足憑，其於受有期徒刑執行完畢後，五
    年以內故意再犯本件有期徒刑以上之罪，為累犯，應依法加
    重其刑。
三、原審因依刑法第二十八條、第三百二十五條第一項、第四十
    七條第一項，中華民國九十六年罪犯減刑條例第二條第一項
    第三款、第七條，並審酌被告正值青壯，本可期其從事正當
    職業，奮發向上，守法重紀，利己利人，依其智識程度亦當
    知搶奪行為之違法性及可罰性，詎竟為搶奪犯行，所為對於
    被害人心理安全產生極大之威脅，嚴重侵害被害人之財產權
    ，並斟酌其犯罪之動機、手段、方法，犯後態度等一切情狀
    ，量處有期徒刑一年二月，減為有期徒刑七月，其認事用法
    並無違誤，量刑亦稱妥適。被告上訴請求輕判，尚無理由，
    應予駁回。
貳、無罪部分：
一、公訴意旨另以：被告甲○○復與乙○○基於意圖為自己不法
    所有之犯意聯絡，共同為如附表編號六所示之搶奪犯行，因
    認被告此部分所為，亦涉犯刑法第三百二十五條第一項之搶
    奪罪嫌。
二、按犯罪事實應依證據認定之，無證據不得認定犯罪事實。又
    不能證明被告犯罪者，應諭知無罪之判決，刑事訴訟法第一
    百五十四條第二項、第三百零一條第一項分別定有明文。次
    按認定犯罪事實，所憑之證據，雖不以直接證據為限，間接
    證據亦包括在內，然無論直接或間接證據，其為訴訟上之證
    明，須於通常一般之人均不致於有所懷疑，而得確信其為真
    實之程度者，始得據之為有罪之認定，倘其證明尚未達到此
    一程度，而有合理性懷疑之存在時，即無從為有罪之認定，
    有最高法院七十六臺上字第四九八六號判例可資參照。又被
    害人之陳述如無瑕疵，且就其他方面調查又與事實相符，固
    足採為科刑之基礎，倘其陳述顯有瑕疵，難認與事實相符，
    殊難遽採為論罪科刑之根據，觀諸最高法院六十一年臺上字
    第三０九九號判例意旨自明。
三、訊據被告堅詞否認犯有上開搶奪罪嫌，辯稱：伊只有跟乙○○共犯如附表編號七所示之搶奪犯行等語。經查：證人即被
    害人丙○○○在警詢時雖供稱：當時騎機車之搶嫌有二人，
    前座的人騎機車靠近伊時，伊正好回頭，所以有看見他面貌
    黝黑長相類似原住民，經伊指認就是乙○○，而後座之搶嫌
    面貌伊記不清楚，但是身材跟他很像，伊從查緝專刊上面看
    相片，後座之歹徒長相類似查緝專刊上之甲○○等語。然證
    人丙○○○既稱記不清楚後座歹徒之面貌，如何能憑查緝專
    刊上甲○○之相片，即指認被告即係後座之搶嫌；再參以人
    之身材相仿者所在多有，而當時行搶之搶嫌係採坐姿乘坐在
    行進之機車後座，證人焉能確認後座搶嫌確實之身材為何，
    其僅係以查緝專刊之照片指認被告，如何能確認被告之身材
    與後座搶嫌相同。證人丙○○○既記不清楚後座搶嫌之面貌
    ，無法確認搶嫌之五官特徵，焉能僅憑含混不清地指認被告
    之照片，即遽認被告犯有該部分搶奪犯行。又證人即共同被
    告乙○○在警詢時雖供稱係與被告共犯如附表編號六所示之
    搶奪犯行云云，惟證人乙○○所犯搶奪案甚多，共犯之人亦
    不相同，是其記憶是否有誤，尚非無疑；且經本院訊之以確
    認附表編號六所示搶奪案共犯身分，其具結供稱：伊係與綽
    號「阿財」之人共犯如附表編號六所示之搶奪犯行等語。證
    人乙○○既已供證與被告共犯如附表編號七之搶奪犯行，如
    被告確有犯附表編號六之搶奪犯行，自無另為其掩飾之必要
    ，故無從以乙○○在警詢時供述，遽認被告涉有此部分搶奪
    犯行。況被告自警詢時、偵查中迄法院審理時既均自承有為
    如附表編號七所示之搶奪犯行，而該起搶案並未查知被害人
    為何人，益足認被告前開辯解堪予採信。
四、綜上所述，依公訴人所舉事證，尚無法確認如附表編號六所
    示之搶奪犯行亦係由被告所為，自難認被告並涉有該部分搶
    奪罪嫌。此外，復查無其他積極證據，足資認定被告有附表
    編號六所示之搶奪犯行，原審判決認不能證明被告犯罪，因
    而就此部分諭知無罪之判決，於法並無違誤，公訴人上訴意
    旨仍執陳詞指摘原判決不當，難認有理由，應予駁回。
據上論斷，應依刑事訴訟法第三百六十八條，判決如主文。
本案經檢察官張金塗到庭執行職務。
中    華    民    國    97    年    1     月    24    日
            刑事第十五庭  審判長法  官  吳昭瑩
                                法  官  蘇隆惠
                                法  官  李正紀
以上正本證明與原本無異。
如不服本判決，應於收受送達後十日內向本院提出上訴書狀，其
未敘述上訴之理由者並得於提起上訴後十日內向本院補提理由書
（均須按他造當事人之人數附繕本）。
                                書記官  鄭信昱
中    華    民    國    97    年    1     月    24    日
附錄：本案論罪科刑法條全文
中華民國刑法第三百二十五條
意圖為自己或第三人不法之所有，而搶奪他人之動產者，處六月
以上五年以下有期徒刑。
因而致人於死者，處無期徒刑或七年以上有期徒刑，致重傷者，
處三年以上十年以下有期徒刑。
第一項之未遂犯罰之。
附表
┌──┬────┬────┬──────┬────┬─────────┬
│編號│行為人  │  時間  │   地點     │被害人  │   搶奪所得財物   │                                                │
├──┼────┼────┼──────┼────┼─────────┼
│ 六 │乙○○、│95.10.26│臺北縣樹林市│丙○○○│褐色皮包1 只（內有│                                                │
│    │真實年籍│12時許  │育英街135巷 │        │現金3,000 元、健保│                                                │
│    │姓名不詳│        │36號前      │        │卡、眼鏡等物）。  │                                                │
│    │綽號「阿│        │            │        │                  │                                                │
│    │財」之成│        │            │        │                  │                                                │
│    │年男子  │        │            │        │                  │                                                │
├──┼────┼────┼──────┼────┼─────────┼
│ 七 │乙○○、│95.10.27│臺北縣樹林市│不詳姓名│黑色手提包1 只（內│                                                │
│    │甲○○  │11時許  │復興路近保安│年籍之中│有現金200 元、手機│                                                │
│    │        │        │街口之何嘉仁│年婦人  │等物）。現金平分、│                                                │
│    │        │        │美語補習班前│        │手機變賣價金後平分│                                                │
│    │        │        │            │        │、皮包丟棄。      │                                                │
└──┴────┴────┴──────┴────┴─────────┴


司法院資訊處製作；財團法人民間司法改革基金會備份。
